臺灣臺南地方法院刑事判決　　　　　　　 96年度易字第448號
聲　請　人　臺灣臺南地方法院檢察署檢察官
被　　　告　甲○○
上列被告因詐欺案件，經檢察官提聲請簡易判決處刑（95年度偵
字第12172號），本院認宜適用通常審判程序，判決如下：
    主  文
甲○○無罪。
    理  由
一、公訴意旨略以：甲○○明知提供人頭帳戶予不明人士使用，
    將會提供不法詐騙集團使用該帳戶隱匿犯罪所得洗錢並從事
    詐騙不法行為，仍於民國九十五年五月二十日至二十五日間
    ，因看中華日報時報發覺有辦理貸款廣告，遂打電話與姓名
    年籍不詳之自稱「陳先生」之成年男子聯絡後，將其所有之
    華南商業銀行永康分行帳號為000000000000號之之存摺、提
    款卡、印章及密碼裝入信封內，交由位於台南縣永康交流道
    下之空軍一號遊覽車巴士站之售票人員張國隆（另為不起訴
    處分）代收，以此方法幫助他人從事犯罪。嗣該男子所屬之
    詐欺集團成員，即共同基於意圖為自己不法之所有之犯意聯
    絡，於九十五年五月二十五日上午十一時三十分許，假王逸
    騏友人房美惠之名義，以電話向王逸騏訛稱急需用錢云云，
    致陷於錯誤，於當日前往玉山商業銀行敦南分行匯款新臺幣
    五萬元至前開甲○○帳戶內，嗣經王逸騏向友人房美惠求證
    ，始查知上情。因認甲○○涉犯刑法第三十條、第三百三十
    九條第一項幫助詐欺取財罪。
二、公訴意旨上開所認，無非以甲○○自承將上開帳戶交付予真
    實姓名不詳，自稱為「陳先生」之成年男子；告訴人王逸騏
    指訴被詐騙匯款之經過；卷附玉山銀行匯款回條；華南商業
    銀行對帳單；及衡諸被告對於協助辦理貸款該陳先生之年籍
    資料全然不知，豈有任意將存摺及印章交付該人辦理貸款之
    理，遑論交付與辦理貸款毫不相干之金融卡及密碼；被告既
    為辦理貸款，何以絲毫無須接受銀行之徵信即能取得貸款；
    被告自陳信封內僅有存摺、金融卡及印章，並無身分證件及
    任何資力證明，如何得以取得貸款等經驗法則，足認被告辯
    稱，僅委請「陳先生」辦理貸款，不知被他人用以從事詐欺
    取財等違法行為等情，不足採信，進而可證被告交付帳戶、
    印章及金融卡供他人使用，即能預見係供非法使用。
三、訊據被告甲○○對於將上開帳戶存摺、提款卡及密碼等物交
    付予「陳先生」，及告訴人王逸騏受詐騙後匯款五萬元至該
    帳戶等情，均坦認屬實。惟堅詞否認有幫助詐欺之犯意，辯
    稱：我是因積欠銀行約十多萬元，信用不良，又急須用款，
    經由中華日報廣告打電話予自稱「陳先生」之男子聯絡後，
    對方保證可貸款七十萬元，要求我將存摺、提款卡及密碼等
    交予對方，用意在帳戶內製作薪資出入紀錄，我因此誤信為
    真而交付等語。
四、按犯罪事實應依證據認定之，無證據不得認定犯罪事實。不
    能證明被告犯罪者，應為無罪之諭知。刑事訴訟法第一百五
    十四條第二項、第三百零一條第一項定有明文。又按認定犯
　　罪事實所憑之證據，雖不以直接證據為限，間接證據亦包括
　  在內；然而無論直接或間接證據，其為訴訟上之證明，須於
    通常一般之人均不致有所懷疑，而得確信其為真實之程度者
    ，始得據為有罪之認定（最高法院七十六年台上字第四九八
    六號判例可資參照）。
五、經查：
  (一)公訴人認被告經由報紙上刊登辦貸款之廣告，打電話與對方
    聯繫後，將上開銀行存摺等物交付自稱「陳先生」之男子，
    及告訴人王逸駿受詐騙後，於九十五年五月二十五日，將五
    萬元匯入上開帳戶內等情，業據公訴人提出被告自白、告訴
    人王逸駿於警局指訴、及玉山銀行匯款回條、華南商業銀行
    對帳單等證據為證。且由被告提出之九十五年五月二十二日
    及二十四日之中華日報廣告二紙，所刊登之「現金卡信貸」
    「保證一定過件」「停卡. 遲繳. 待業. 八大. 信用不佳皆
    可辦理. 急可先借」等內容，及本院依被告聲請向慶豐商業
    銀行股份有限公司及台新國際商業銀行股份有限公司函詢其
    欠款狀況，經銀行函覆結果，被告迄至九十五年五月前，總
    計積欠上開銀行十四萬七千四百四十元，有慶豐商業銀行股
    份有限公司九十六年五月二十二日函及台新國際商業銀行股
    份有限公司九十六年五月二十五日函等在卷為憑，堪認被告
    確實曾因信用不佳，而依循報紙上廣告尋找貸款管道，並將
    前述華南銀行存摺等物交付他人。
  (二)然被告交付存摺時，主觀上意念何在，公訴人雖提出三種經
    驗法則，即被告對於協助辦理貸款該陳先生之年籍資料全然
    不知，豈有任意將存摺及印章交付該人辦理貸款之理，遑論
    交付與辦理貸款毫不相干之金融卡及密碼；被告既為辦理貸
    款，何以絲毫無須接受銀行之徵信即能取得貸款；被告自陳
    信封內僅有存摺、金融卡及印章，並無身分證件及任何資力
    證明，如何得以取得貸款等，認定被告有幫助詐欺之犯意。
    惟按所謂經驗法則，參照最高法院三十一年上字第一三一二
    號判例揭諸意旨，係指「吾人基於日常生活經驗而得之定則
    」，換言之指「一般人在生活中，經驗上『通常』會出現之
    情況」，然「一般人之生活經驗」並非等同於「全部人之生
    活經驗」。因吾人身處之社會中，每個人擁有之知識、教育
    程度、思慮周詳度及判斷能力等等各不相同，因此仍會有少
    數人之行為舉止逸脫社會常態，否則社會上又豈會不斷出現
    在政府大力宣導各種反詐騙方法，電視、廣播、報章等各種
    傳播媒體亦廣為揭露詐騙手法，隨時報導詐騙個案情況下，
    仍有人受騙，甚且，在民眾受騙前往金融機構欲匯款時，經
    行員發覺有異，而苦口婆心勸導下，猶有執迷不悟者。足見
    經驗法則之爰引，應隨個案而不同，在少數人出現令多數人
    匪夷所思之舉止，且行為人對此又無法提出符合常理解釋，
    其違反經驗法則之情況證據，始可資為認定犯罪事實之準據
    。
  (三)就本案而言，被告隨意將存摺、金融卡及密碼交付予年籍不
    詳之陌生男子之行為，固令人懷疑其主觀上意念，甚且被告
    在無法直接與「陳先生」見面，須由巴士站售票員輾轉交付
    情況下，仍無視於對方閃閃躲躲之怪異行為，輕率地交出個
    人重要理財工具，更令人對被告主觀上有不法意念加深懷疑
    。再者，被告所交付之金融卡及密碼，與辦理貸款毫不相干
    ，又無須接受銀行徵信，且被告在信封內僅存放存摺、金融
    卡及印章，並無身分證件及任何資力證明，如何能取得貸款
    ，諸多不合貸款常態之處，著實令人覺得詭譎。惟如前述，
    經驗法則之適用本因個案而異，本案並無證據證明，被告閱
    歷豐富，個性謹慎，思慮縝密，絕無可能在未究明對方來歷
    前即魯莽行事，或以被告個人之職業、生活經驗等條件，被
    告熟知金融機構之貸款流程，在聯絡當下即能立刻察覺有異
    ，絕無可能受到詐騙而交付存摺等物。因此逕引前述一般人
    之經驗法則，是否妥適，允非無疑。況且以目前社會上詐騙
    集團已橫行多年，累計受騙個案不計其數，然一再有民眾未
    能由他人慘痛教訓中獲得任何警惕，仍以相同之理由受騙並
    匯款，顯見「經過政府多年之宣導，及媒體經常報導，國人
    即不會再以相同原因受騙」，絕非全國民眾一體通用之經驗
    法則。而詐騙集團既能持續使民眾受騙匯款，當然也可能使
    民眾受騙而交付存摺。是被告隨意交付存摺等物之舉止，縱
    令人無法理解，然亦無法排除被告係因本身經驗不足、思慮
    不周等因素而受詐騙，公訴人就前述經驗法則何以必能適用
    於被告，並未能提出充足證據，故不足使本院確信被告必有
    犯罪之故意，依法應為被告無罪之諭知。
據上論斷，應依刑事訴訟法第四百五十二條、第三百零一條第一
項前段，判決如主文。
本案經檢察官乙○○到庭執行職務
中　　華　　民　　國　　96　　年　　7 　　月　　26　　日
　　　　　　　　刑事第三庭    法　官　包梅真
以上正本證明與原本無異。
如不服本判決應於收受本判決後10日內向本院提出上訴書狀，並
應敘述具體理由。如未敘述上訴理由者，應於上訴期間屆滿後20
日內向本院補提理由書狀（均須按他造當事人之人數附繕本）「
切勿逕送上級法院」。
　　　　　　　　　　　　　　　書記官  李淑秋
中　　華　　民　　國　　96　　年　　7 　　月　　27　　日
